臺灣高等法院臺南分院刑事判決
                                    111年度上訴字第339號
上  訴  人  
即  自訴人  湯光民


自訴代理人  劉昆銘律師
被      告  薛俊朋



選任辯護人  曾錦源律師
上列上訴人因被告違反個人資料保護法案件，不服臺灣嘉義地方
法院110年度自字第2號中華民國111年1月13日第一審判決，提起
上訴，本院判決如下：
    主  文
原判決撤銷。
本件自訴不受理。 
    事  實
一、追加自訴意旨略以：被告基於意圖損害他人利益而非法利用
    個人資料之犯意，於民國109年10月28日，在其公開臉書發
    文，傳播其與自訴人間土地糾紛之不實事實，並對外公開與
    公益無關之公文書，雖有隱去部分名字，但以惡意擷取部分
    文字之方式特定自訴人，並使不特定人得以共見共聞，嚴重
    妨礙自訴人之名譽，自訴人業已於110年4月12日提起自訴。
    被告於前開臉書貼文引用嘉義市政府發予自訴人之1份函文
    、自來水公司發予自訴人之2份函文，上開共3份函文內記載
    自訴人之個人資料，被告雖將函文下方正本欄位之「湯光明
    」、「首映法律事務所」、「湯光民律師」等部分，分別塗
    掉「光明」、「首映」、「湯光民」等文字，僅留「湯」、
    「法律事務所」、「律師」，但藉由函文內容所提到甲屋之
    坐落地號，任何人均可藉由第二類謄本特定到自訴人。因此
    ，被告之貼文及所附之函文，已將自訴人之職業、甲屋之門
    牌和地號，及自訴人拆除自己房屋過程、遭嘉義市政府勒令
    停工之社會活動等個人資料均對外公開，而未於蒐集之特定
    目的必要範圍內利用個人資料，足生損害於自訴人。因認被告
    所為，涉犯個人資料保護法第41條第1項非法利用個人資料
    罪嫌。
二、按已經提起公訴或自訴之案件，在同一法院重行起訴者，應
    諭知不受理之判決，刑事訴訟法第303條第2款定有明定。所
    謂「同一案件」，乃指前、後案件之被告及犯罪事實俱相同
    者而言，既經合法提起公訴或自訴發生訴訟繫屬，即成為法
    院審判之對象，而須依刑事訴訟程式，以裁判確定其具體刑
    罰權之有無及範圍，自不容許重複起訴，檢察官就同一事實
    ，無論其為先後兩次起訴或在一個起訴書內重複追訴，法院
    均應依刑事訴訟法第303條第2款就重行起訴之同一事實部分
    諭知不受理之判決，以免法院對僅有同一刑罰權之案件，先
    後為重複之裁判，或更使被告遭受二重處罰之危險，此為刑
    事訴訟法上「一事不再理原則」。而所稱「同一案件」包含
    事實上及法律上同一案件，舉凡自然行為事實相同、基本社
    會事實相同（例如加重結果犯、加重條件犯等）、實質上一
    罪（例如吸收犯、接續犯、集合犯、結合犯等）、裁判上一
    罪（例如想像競合犯等）之案件皆屬之（最高法院60年台非
    字第77號判決意旨參照）。
三、依本案追加自訴狀所載之被告犯罪事實與自訴人前案(即原
    審110年度自字第1號、本院111年度上易字第130號)自訴狀
    所載之犯罪事實，均為被告於109年10月28日所發之同一則
    貼文，僅前案自訴事實為被告張貼之本文部分有誹謗自訴人
    犯行，而本案自訴事實為同則貼文中被告檢附嘉義市政府、
    自來水公司所發函文佐證其本文所述相關資料，故前後二案
    犯罪時間相同、犯罪對象同一、犯罪態樣均係透過臉書公開
    社群網站，張貼不實文字或政府函文以揭露自訴人個人資料
    之行為方式，而前案部分業據本院111年度上易字第130號判
    決認定被告確有涉犯以文字誹謗自訴人犯行，且一併審究被
    告行為尚涉犯非法利用自訴人個人資料犯行，而以一行為觸
    犯刑法第310條第2項散布文字誹謗罪及個人資料保護法第41
    條非法利用個人資料罪，論以想像競合犯從一較重之個人資
    料保護法第41條非法利用個人資料罪處斷。是前案與本案自
    訴人追加自訴狀所載被告對自訴人法益侵害之事實，既屬一
    行為觸犯數罪名，而有裁判上一罪關係，當屬法律上同一案
    件，依前揭規定及說明，本案應為前案自訴效力所及，不得
    另案再行提起自訴。從而，自訴人就業經自訴之同一涉犯個
    人資料保護法第41條非法利用個人資料罪案件，復於110年4
    月19日提起追加自訴，而由原審以110年度自字第2號案件審
    理（即本案），顯有就同一案件在同一法院重行起訴之情形
    ，而本案繫屬法院之時間在前案之後，揆諸首開說明，自訴
    人自屬對已提起自訴之案件，在同一法院重行自訴，依前揭
    法條之規定，本案應諭知不受理之判決，自訴人上訴意旨，
    以原判決就本案諭知被告無罪顯有違誤云云，指摘原判決不
    當，固無理由，惟原審逕就本案為實體判決，即有未洽，原
    判決既有前揭可議之處，自應由本院將原判決撤銷，改諭知
    不受理判決。
四、依刑事訴訟法第369條第1項前段、第364條、第303條第2款
    、第307條，判決如主文。
中　　華　　民　　國　　111 　年　　6 　　月　　22　　日
                  刑事第六庭    審判長法　官  張瑛宗
                                      法　官  林逸梅
                                      法　官  李秋瑩
以上正本證明與原本無異。
如不服本判決應於收受送達後20日內向本院提出上訴書狀，其未
敘述上訴理由者，並得於提起上訴後20日內向本院補提理由書（
均須按他造當事人之人數附繕本）「切勿逕送上級法院」。
　　　　　　　　　　　　　　　　　　　書記官  劉紀君
中　　華　　民　　國　　111 　年　　6 　　月　　22　　日